---
output: github_document
bibliography: biblio.bib
csl: apa.csl
editor_options: 
  chunk_output_type: console
---

```{r setup, include=FALSE}
knitr::opts_chunk$set(
  collapse=TRUE
)
```


<!-- Este .md fue generado a partir del .Rmd homónimo. Edítese el .Rmd -->

# Mi primer RMarkdown

Si estás leyendo este documento, seguramente ya aceptaste la invitación que recibiste por correo. Si por el contrario no has aceptado la invitación o no la has recibido aún, acéptala o pide al profesor que te la reenvíe, para que leas desde tu propio repo.

Por otra parte, clona tu repo localmente usando RStudio. Si no te acuerdas de cómo hacerlo, usa como referencia la guía [¿Cómo realizar una asignación?](https://github.com/maestria-geotel-201902/material-de-apoyo/blob/master/ref/como-hacer-una-asignacion.md)

Posteriormente, estudia la [Guía mínima de RMarkdown](https://github.com/maestria-geotel-201902/material-de-apoyo/blob/master/ref/guia-minima-de-rmarkdown.md). Puedes echarle un vistazo general a la guía, y luego utilizarla como referencia mientras vas realizando esta asignación.


## Tu número aleatorio asignado

En la tabla a continuación verás las direcciones de correo electrónico de cada estudiante de la maestría, abreviadas usando sus 5 primeros caracteres (se excluyen los caracteres '.' y '_'). Localiza tu abreviatura y toma nota de tu número aleatorio asignado, porque lo usarás para cumplir los mandatos que verás en este mismo documento.

```{r}
 # abreviatura aleatorios
 #       acade        144
 #       agrie         79
 #       aleir        118
 #       arqco         77
 #       cindy         94
 #       franc         17
 #       geora        151
 #       hoyod        176
 #       ingan         26
 #       ingdi         15
 #       itac9        101
 #       ivanv        143
 #       lbine        116
 #       leona          9
 #       magda         92
 #       maryj         87
 #       masue         31
 #       mmvol        160
 #       naui2        127
 #       rober         98
 #       wilne         54
 #       yoenn        115
```

## Archivo `README.Rmd`

A partir de este punto, necesitarás editar el archivo `README.Rmd` desde RStudio (recalco, el archivo que termina en `.Rmd`), porque tendrás que colocar tus respuestas en dicho archivo.

* **Abre el archivo `README.Rmd`** (recalco, el archivo que termina en `.Rmd`) y mantenlo abierto hasta finalizar la asignación. Se te solicitará escribir código de R en este archivo, y deberás ejecutarlo en la consola para comprobar que no hay errores. Coloca tu respuesta sustituyendo los puntos suspensivos (`...`) que encontrarás dentro de los bloques de código. Un bloque comienza por algo tal que esto `    ```{r}    ` y termina con esto `    ```    `.

* Tal como explica la [Guía mínima de RMarkdown](https://github.com/maestria-geotel-201902/material-de-apoyo/blob/master/ref/guia-minima-de-rmarkdown.md), asegúrate que la **opción `Chunk Output in Console` de la rueda dentada está marcada** con un aspa (cotejo).

## Conjunto de datos `worldbank_df`

`worldbank_df` es un conjunto de datos globales en forma de un `data.frame`, disponible en R mediante el paquete `spData`, que contiene información de los países recopilada por el Banco Mundial. Cada fila corresponde a un país (177), y cada columna es un atributo o variable (7)

* **Carga el paquete `spData`**. Recuerda que R es sensible a las mayúsculas.

```{r}
library(...) #Borra los ... (ni más ni menos) y escribe el nombre del paquete.
```

>El símbolo `#` **dentro los bloques de código** precede comentarios. R ignora lo escrito a partir de `#`. Verás que ocasionalmente usaré `#` para colocar pistas sobre lo solicitado.

> Tal como explica la [Guía mínima de RMarkdown](https://github.com/maestria-geotel-201902/material-de-apoyo/blob/master/ref/guia-minima-de-rmarkdown.md), prueba tu código línea a línea. Configura la ejecución de código en la consola de R, marcando la opción `Chunk Output in Console` de la rueda dentada (barra de herramientas de archivo `.Rmd`). Así, cuando presiones *Run>Run Selected Line(s)* (o `Ctrl+Enter`) para ejecutar la o las líneas seleccionadas. Tu código se ejecutará en la consola de R y en ésta verás los resultados.

* **Carga el conjunto de datos `worldbank_df` a memoria**.

```{r}
data(...)
```

* **Imprime en pantalla `worldbank_df`**. Escribe el nombre del objeto para que se despliegue. No olvides ejecutarlo en la consola para probar que funciona.

```{r}
...
```

Si lograste ver un `data.frame` con varias columnas y filas, significa que conseguiste cargar e "imprimir" correctamente el objeto `worldbank_df`.

* Para conocer más sobre un objeto en R, usa la función `str` (*structure*). **Explora la estructura de `worldbank_df`**.

```{r}
str(...)
```

## Varios filtros a `worldbank_df`

* **Filtra `worldbank_df` mostrando sólo la fila (país) que corresponde a tu número aleatorio**.

>`worldbank_df` es un `data.frame` y, por lo tanto, como cualquier tabla, es susceptible de filtrado ("extraer" filas/columnas). A continuación te explico brevemente cómo funciona el filtrado de un `data.frame` en R. Denominemos `x` a un `data.frame`. Podemos filtrar a `x` mediante índices de extracción de filas `i` y columnas `j`, de la siguiente manera: `x[i,j]`. Como ves, el índice de filas corresponde a la primera parte dentro de los corchetes, y el índice de columnas a la segunda. Así, si necesitas la fila 1 de `x`, con todas sus columnas, escribes `x[1,]`, e igualmente con la columna 1 y todas las filas x[,1]; si sólo necesitas la "celda" que ocupa la fila 1 columna 1, ejecutas `x[1,1]`.

```{r}
worldbank_df[ ... , ] 
```

* La columna de **población urbana ocupa la posición 4**. Puedes recuperar dicha columna escribiendo su posición en el índice de columnas. Escribe el código necesario para mostrar la **población urbana del país que te tocó usando posición de columna**.

```{r}
worldbank_df[ ... , ... ] 
```

* Puedes usar el nombre de la columna alternativamente, en lugar de su posición. Por ejemplo, la columna de población urbana se denomina **`urban_pop`**. Si escribes dicho nombre entre apóstrofos dentro del índice de columnas, la recuperarías al igual que en el caso anterior. Escribe el código necesario para mostrar la **población urbana del país que te tocó usando nombre de columna**.

```{r}
worldbank_df[ ... , '...' ] 
```

## Tejido del documento

* Lee la [sección **"Antes de tejer"**](https://github.com/maestria-geotel-201902/material-de-apoyo/blob/master/ref/guia-minima-de-rmarkdown.md#antes-de-tejer) y la [sección **"Teje"**](https://github.com/maestria-geotel-201902/material-de-apoyo/blob/master/ref/guia-minima-de-rmarkdown.md#teje) de la Guía Mínima de RMarkdown.

* Cuando estés preparado/a, **teje tu `.Rmd`**. Generarás un `.md` nuevo, que contendrá los cambios que hayas hecho, incluyendo los resultados que produzca tu código.

>Como pone la Guía, "Debes estar pendiente a los errores...", porque si el código no se ejecuta correctamente, no se podrá generar el `.md`. Por ello es muy importante que, antes de tejer, hayas ejecutado tu código en la consola y comprobado que genera resultados sin errores.

## Tarea final: *commit*>*push*

* Usa la guía [¿Cómo realizar una asignación?](https://github.com/maestria-geotel-201902/material-de-apoyo/blob/master/ref/como-hacer-una-asignacion.md) para **sincronizar con tu repo remoto**.

Si llegaste hasta aquí sin fallos, pasaste varios mundos. Sin embargo, las probabilidades de que encuentres tropiezos son de más de un 60%. Tropiezos, errores, fallos, "da error" conllevarán aprendizajes.
